【裁判字號】    91,訴,1184
【裁判日期】    920306
【裁判案由】    殺人未遂
【裁判全文】
臺灣高雄地方法院刑事判決                        九十一年度訴字第一一八四號
    公  訴  人  臺灣高雄地方法院檢察署檢察官
    被      告  丁○○
    選任辯護人  蔡明樹
右列被告因殺人未遂案件，經檢察官提起公訴（九十年度偵字第一八四０五、二三二
三六號），本院判決如左：
    主  文
本件公訴不受理。
    理  由
一、公訴意旨略以：被告丁○○與丙○○係兄弟關係，曾與姊夫戊○○有債務糾紛，
    雙方關係不佳。被告丁○○於九十年四月二十四日凌晨一時許，邀約戊○○至其
    位在高雄縣岡山鎮○○○街八五號七樓之一住處協商債務，戊○○之友人即告訴
    人乙○○亦在旁協調，期間告訴人與被告發生言語衝突，戊○○為緩和場面乃將
    告訴人帶離現場。被告及丙○○事後心有未甘，遂共同駕車外出尋找告訴人理論
    ，途經高雄縣岡山鎮○○○路○道彩虹理容院前，發現戊○○之車輛停放在該理
    容院前，兩人即下車尋找告訴人及戊○○，並當場發生爭執，告訴人藉酒意徒手
    毆打丙○○，被告見狀竟基於殺人之犯意，自車上取出不詳長度之刀械，往告訴
    人胸部、腹部猛刺三刀，致告訴人受有右側血氣胸、肺裂傷、右橫隔破裂、右肝
    裂傷、胃穿孔破裂、結腸破裂及腹腔積血等傷害，嗣經戊○○送醫急救，因認被
    告涉犯刑法第二百七十一條第二項、第一項之殺人未遂罪嫌。
二、按殺人與傷害之區別，應以有無殺意為斷，即行為人於下手時有無決意取被害人
    生命為準，至於被害人受傷處是否致命部位，及傷痕多寡、輕重為何等，亦僅得
    供審判者心證之參考，究不能據為絕對之標準；行為人於行為當時，主觀上是否
    有殺人之故意，除應斟酌其使用之兇器種類、攻擊之部位、行為時之態度、表示
    外，尚應深入觀察行為人與被害人之關係、衝穾之起因、行為當時所受之剌激、
    下手力量之輕重，被害人受傷之情形及行為事後之態度等各項因素綜合予以研析
    ，殊不能僅以口頭之詞語，遽認其必有殺人之犯意，有最高法院二十年非字第一
    ０四號、七十八年台上字第五二一六號著有判例可資參照。
三、公訴人認被告丁○○涉犯刑法第二百七十一條第二項、第一項殺人未遂罪嫌，無
    非係以告訴人乙○○之指訴、證人戊○○及甲○○之證述，及卷附之高雄榮民總
    醫院診斷證明書、告訴人受傷照片二張，且被告係持刀刺向告訴人之胸部、腹部
    ，告訴人所受傷害深達肺、肝、腸、胃等人體重要內臟等，為其論罪之依據。訊
    據被告丁○○固不諱言於前揭時地持刀刺告訴人胸、腹部，致告訴人受有前揭傷
    害之事實，惟辯稱：當時係因其兄丙○○遭告訴人以拳頭猛力敲擊頭部，經其勸
    阻告訴人仍不停手，其為援救丙○○，乃自車內取出避邪用之玩具短劍朝告訴人
    刺一刀，因告訴人仍不停手，才又刺下一、二刀，其原意僅係阻止告訴人繼續毆
    打丙○○，未料及竟傷到告訴人之內臟，且其停手後見告訴人流血，即請戊○○
    幫忙將告訴人送醫，實無致告訴人於死之意，況其與告訴人原為朋友關係，縱因
    案發當日雙方言語有所誤會，亦不致因此即欲致告訴人於死地等語。經查：
  (一)本案之起因為被告、丙○○二人與戊○○有債務糾紛，雙方九十年四月二十四日
    凌晨一時許在被告住處處理完畢後，告訴人恰好到場，言談間與被告發生口角，
    戊○○為避免衝突乃將告訴人帶離現場，被告與丙○○為將事情解釋清楚，乃共
    同外出尋找戊○○，其後則在「一道彩虹理容院」找到，惟告訴人於走出該理容
    院後再度與被告、丙○○發生口角，且因酒醉之故而猛打丙○○頭部、臉部，被
    告乃自車上取出玩具短劍刺告訴人等情，被告之供述核與證人丙○○之證述相符
    ，且經證人戊○○、甲○○於本院審理及偵查中證述明確，本案發當時既係告訴
    人先行動手毆打丙○○，被告始取出玩具短劍刺向告訴人，顯見本案之發生應係
    臨時發生之衝突，被告並無預謀殺人之犯意，再參以被告與告訴人間並無深仇大
    恨，亦無債務糾紛，僅係因告訴人不滿被告於簽發本票予戊○○時所說之言詞而
    生口角等情，為證人戊○○證述明確，尚難認被告有殺害告訴人之動機。
  (二)告訴人遭被告猛刺三刀，受有右側血氣胸、肺裂傷、右橫隔破裂、右肝裂傷、胃
    穿孔破裂、結腸破裂及腹腔積血等傷害一節，固有高雄榮民總醫院診斷證明書、
    行政院國軍退除役官兵輔導委員會高雄榮民總醫院九十一年五月二十二日高總行
    字第０九一０００四五五六號函所附之病歷資料及手術紀錄附卷可佐，惟按持玩
    具短劍刺傷人之胸、腹部，是否有殺人之決意，應參酌當時情況、行為之動機，
    視其下手之情形、砍向之部位、被害人受傷之輕重及行為人行為後之態度等，以
    為綜合之判斷，此迭經最高法院判例闡明，已如前述，而當時被告係因告訴人猛
    打丙○○頭部、臉部，於無法勸阻、拉開之情形下，乃持刀刺向告訴人一節，亦
    如前述，顯見被告辯稱：其係為阻止告訴人繼續毆打丙○○，於情急之下始出手
    刺傷告訴人等語，堪可採信；又觀之上開高雄榮民總醫院病歷資料及手術紀錄所
    載，告訴人共計受有三處穿刺傷，均集中在身體之右側腰部上下，衡之案發當時
    告訴人、丙○○、被告三人之行止及所處位置，告訴人之頭部、頸部、背部處於
    毫無防備之狀態，如被告確有致告訴人於死之犯意，實大可直接朝告訴人之頭部
    、頸部及背部之心臟部位砍去，何以其捨此而不為；況且，被告於發現告訴人流
    血後，旋請戊○○將告訴人送往醫院救治之情，經證人戊○○於本院審理中證稱
    ：「丁○○有叫我快一點幫他送乙○○到醫院去」等語屬實，綜上，審酌當時情
    狀、被告之動機、行為後態度、下手部位等情，被告並無致告訴人於死之犯意甚
    明，尚難僅憑告訴人所受傷勢逕認被告有殺害告訴人之犯意。
  (三)綜上所述，被告主觀上並無殺害告訴人之犯意，其應僅係基於普通傷害之犯意而
    持玩具短劍刺傷告訴人，從而，公訴人認被告所為係犯刑法第二百七十一條第二
    項、第一項之殺人未遂罪，尚有誤會，核被告所為，應係犯刑法第二百七十七條
    第一項之普通傷害罪。
四、按告訴乃論之罪，告訴人於第一審辯論終結前，得撤回其告訴；又告訴經撤回者
    ，法院應諭知不受理之判決，刑事訴訟法第二百三十八條第一項、第三百零三條
    第三款分別定有明文。本件被告係涉犯刑法第二百七十七條第一項之普通傷害罪
    ，已如前述，而該罪依同法第二百八十七條前段之規定，該罪須告訴乃論，茲據
    告訴人具狀撤回告訴，揆諸前開說明，爰逕諭知不受理之判決。
據上論斷，依刑事訴訟法第三百零三條第三款，判決如主文。
中      華      民      國    九十二    年      三      月      六      日
                                  臺灣高雄地方法院刑事第一庭
                                          法  官  黃  悅  璇
右正本證明與原本無異。
如不服本判決，應於判決送達後十日內，向本院提出上訴狀。
                                          書記官  沈      蘊
中      華      民      國    九十二    年      三      月      七      日


司法院資訊處製作；財團法人民間司法改革基金會備份。
